# 境外关联往来因汇率波动影响损益探讨

提问人：wuzengyuan 时间：2022-11-02 15:18:32
陈版主好！
2022 年度美元兑人民币汇率波动巨大，在合并报表工作中，我发现因汇率波动带来的损益确认问题，想请陈老师指点、确认：
（（ 1 ））情况一情况一：：母公司本位 币RMB ，，子公司本位 币USD ，，以以 USD 交易交易假设：国内A公司 本期销售给 境外子公司 B公司 1000USD 的商品；
国内A公司 记账本位币是RMB
境外B公司 记账本位币是USD
上述交易形成：国内A公司 应收账款 1000USD
境外B公司 应付账款 1000USD
境外B公司 库存商品 1000USD
假设：USD兑RMB期初汇率为6.40 期末汇率为6.80
假设：截至期末未清偿该往来款。
期末：国内A公司单体报表因外币评估产生汇兑收益=1000*（6.80-6.40）=400 RMB；
境外B公司单体报表因记账本位币为USD，不产生财务费用-汇兑收益；
合并层面，境外B公司单体报表需要折算为RMB：
境外B公司 应付账款=1000*6.80=6800RMB
境外B公司 库存商品=1000*6.80=6800RMB （假设没有卖出）
境外B公司本期没有损益，故而不产生外币报表折算差额。
则有结论：
合并层面 财务费用-汇兑收益 =400RMB ，即为国内A公司单体报表因外币评估产生的汇兑收益。
合并层面在对冲应收账款、应付账款时，不会去冲销该汇兑收益。
（（ 2 ））情况二情况二：：母公司本位 币RMB ，，子公司本位 币VND ，，以以 USD 交易交易
假设：国内A公司 本期销售给 境外子公司 B公司 1000USD 的商品；
国内A公司 记账本位币是RMB
境外B公司 记账本位币是VND
上述交易形成：国内A公司 应收账款 1000USD
境外B公司 应付账款 1000USD
境外B公司 库存商品 1000USD
假设：USD兑RMB期初汇率为 6.40 期末汇率为 6.80
USD兑VND期初汇率为 22770 期末汇率为 23270 ，平均汇率为 23020
VND对RMB期初汇率为0.000280 期末汇率为0.000288，平均汇率为0.000284
假设：截至期末未清偿该往来款。
期末：国内A公司单体报表因外币评估产生汇兑收益=1000*（6.80-6.40）=400 RMB；
境外B公司单体报表因记账本位币为VND，外币评估产生财务费用-汇兑损失=1000*（23270-22770）=500000 VND；
合并层面，境外B公司单体报表需要折算为RMB，资产负债项目用期末汇率折算：
库存商品=1000 23270 0.000288=6701.76 RMB 应付账款 6701.76 RMB
应付账款-外币评估=500000*0.000288=144.00 RMB
未分配利润 =-500000*0.000284=-142.00 RMB
外币报表折算差额 =-（144-142）=-2.00 RMB
资产 =6701.76 RMB 负债＋所有者权益 =6701.76 RMB
利润表项目用平均汇率折算：财务费用-汇兑损失=-500000*0.000284=-142.00 RMB
则有结论：
合并层面 财务费用-汇兑收益 =400 RMB ，
财务费用-汇兑损失 =-142 RMB，
财务费用-汇兑损益合计=258 RMB
即为国内A公司、境外B公司在各自单体报表层面因外币评估产生的汇兑损益，乘以平均汇率之和。
合并层面在对冲应收账款、应付账款时，不会去冲销该汇兑收益。
麻烦陈老师看下我得出的结论是否正确，感谢！

回答人：chenyiwei
这个问题的处理原则可以概括为：
1 、日常核算中，母子公司基于各自的记账本位币计算确认外币货币性项目的汇兑损益。对计量币种不同于本企业记账本位币的货币性项目均应确认汇兑损益调整。
2 、期末，对子公司报表进行折算时，将其利润表中的汇兑损益就作为一个常规的利润表项目，将子公司报表中该项目的发生额按当期平均汇率折算到人民币。
3 、最终差额通过“其他综合收益——外币报表折算差额”来平衡。